臺灣高等法院刑事判決　　　　　　　 100年度上訴字第2986號
上　訴　人
即　被　告　楊德貴
上列上訴人因毒品危害防制條例案件，不服臺灣板橋地方法院
100年度訴字第2057號，中華民國100年9月7日第一審判決（起訴
案號：臺灣板橋地方法院檢察署100年度毒偵字第5020號），提
起上訴，本院判決如下：
    主  文
上訴駁回。
    理  由
一、按依刑事訴訟法第350 條、第361 條、第362 條、第367 條
    規定，不服地方法院之第一審判決而上訴者，須提出上訴書
    狀，並應敘明具體理由，為上訴必備之程式；其所提出之書
    狀未敘述上訴理由，或僅曾以言詞陳述上訴理由者，均應於
    上述期間屆滿後20日內補提理由書於第一審法院。第一審法
    院經形式審查，認逾期未補提上訴理由者，應定期間先命補
    正；逾期未補正者，為上訴不合法律上之程式，應以裁定駁
    回。倘已提出上訴理由，但所提非屬具體理由者，則由第二
    審法院以上訴不合法律上之程式，判決駁回。而所謂具體理
    由，必係依據卷內既有訴訟資料或提出新事證，指摘或表明
    第一審判決有何採證認事、用法或量刑等足以影響判決本旨
    之不當或違法，而構成應予撤銷之具體事由，始克當之（例
    如：依憑證據法則具體指出所採證據何以不具證據能力，或
    依憑卷證資料，明確指出所為證據證明力之判斷如何違背經
    驗、論理法則）；倘僅泛言原判決認定事實錯誤、違背法令
    、量刑失之過重或過輕，而未依上揭意旨指出具體事由，或
    形式上雖已指出具體事由，然該事由縱使屬實，亦不足以認
    為原判決有何不當或違法者（例如：對不具有調查必要性之
    證據，法院未依聲請調查亦未說明理由，或援用證據不當，
    但除去該證據仍應為同一事實之認定），皆難謂係具體理由
    ，俾與第二審上訴制度旨在請求第二審法院撤銷、變更第一
    審不當或違法之判決，以實現個案救濟之立法目的相契合，
    並節制濫行上訴（最高法院97年度台上字第892 號判決意旨
    參照）。又第二審法院認為上訴書狀未敘述理由，依刑事訴
    訟法第367 條但書規定，始應定期間命其補正。如認上訴書
    狀已敘述理由，但其理由非屬具體，其所為上訴，即不符上
    訴之法定要件，自得逕行判決駁回，無定期命補正問題（最
    高法院97年度台上字第3599號判決要旨參照）。
二、本件原審判決略以：
  (一)楊德貴於民國90年間因施用毒品案件，經本院以90年度毒聲
    字第1874號裁定送觀察、勒戒後，於民國90年5月15日因認
    無繼續施用傾向而執行完畢釋放，並由臺灣板橋地方法院檢
    察署檢察官以90年度毒偵字第2002號為不起訴處分確定。又
    因施用毒品案件，經本院以90年度毒聲字第4795號裁定送觀
    察勒戒後，因認有繼續施用毒用傾向，再經本院裁定令入戒
    治處所接受強制戒治1年，而於91年12月3日停止處分出監，
    另經檢察官聲請簡易判決處刑，經本院以91年度重簡字第
    584號判決判處有期徒刑6月確定。於96年間又因施用毒品案
    件，經本院以(一)96年度易字第2501號判決判處有期徒刑7月
    ，上訴後由台灣高等法院以97年度上易字第72號判決上訴駁
    回確定；再於97年間先後因施用毒品案件，經本院以(二)97年
    度訴字第1065號、(三)97年度訴字第2135號判決各判處有期徒
    刑10月；嗣上開三罪經本院以97年度聲字第4052號裁定應執
    行有期徒刑2年確定，嗣於99年5 月24日縮刑期滿執行完畢
    。詎仍不知悔改，於前述觀察勒戒、強制戒治執行完畢後，
    再屢犯施用毒品之罪，經本院分別於91 、96、97年間以前
    揭判決判處有罪確定後，明知海洛因係屬毒品危害防制條例
    第2條第2項第1款所定之第一級毒品，不得持有、施用，竟
    基於施用第一級毒品海洛因之犯意，於100年7月21日凌晨2
    時許，在位於新北市三重區大同公園男廁內，以針筒注射之
    方式，施用海洛因1次。嗣於同日上午12時40分許，在新北
    市○○區○○街19號前，因形跡可疑，為警盤查，在有偵查
    犯罪職權之公務員查知前開事實前，主動交出其所有供盛裝
    第一級毒品海洛因使用之夾鏈袋1個（起訴書原載殘渣袋）
    ，及其所有供施用上開毒品使用之注射針筒1支，自首並接
    受裁判，而查悉上情。
  (二)上揭事實，業據被告於本院審理時供承不諱，且被告為警採
    集尿液送驗之結果，呈現鴉片類陽性反應，有台灣檢驗科技
    股份有限公司2010年8月11日濫用藥物檢驗報告（檢體編號
    為：C0000000號）及新北市政府警察局三重分局查獲毒品案
    件被移送者姓名、代碼對照表等各1紙在卷可參。此外，並
    有夾鏈袋1個及注射針筒1支扣案可資佐證。足徵被告之自白
    與事實相符，堪以採信。是本案事證明確，被告施用第一級
    毒品海洛因之犯行，洵堪認定。
  (三)按毒品危害防制條例前於92年7月9日修正公布，自93年1 月
    9日施行，觀之該條例第20條、第23條之立法理由，修正後
    毒品危害防制條例就施用毒品者，只於「初犯」及「5年後
    再犯」二種情形，有其追訴條件之限制，即須於初犯經觀察
    、勒戒或強制戒治釋放後，5年內均無施用毒品之行為，始
    能認其前所實施之觀察、勒戒或強制戒治已足遮斷毒癮，而
    得於5年後再犯時，再予適用初犯之規定，重行觀察、勒戒
    等程序。倘5年內已經再犯，被依法追訴處罰，縱其第3次（
    或第3次以上）施用毒品之時間在初犯釋放5年以後，即與「
    5年後再犯」之情形有別，且因已於「5年內再犯」，顯見其
    再犯率甚高，原實施觀察、勒戒或強制戒治，已無法收其實
    效，而無5年戒斷期之存在，自無再經觀察、勒戒及強制戒
    治之必要，應得逕行追訴處罰（最高法院95 年5月9日95年
    度第7次刑事庭會議決議參照）。經查：本件被告於90年間
    因施用毒品案件，經本院以90年度毒聲字第1874號裁定送觀
    察、勒戒後，於90年5月15日因認無繼續施用傾向而執行完
    畢釋放，並由臺灣板橋地方法院檢察署檢察官以90年度毒偵
    字第2002號為不起訴處分確定。又因施用毒品案件，經本院
    以90年度毒聲字第4795號裁定送觀察勒戒後，因認有繼續施
    用毒品傾向，再經本院裁定令入戒治處所接受強制戒治1年
    ，而於91年12月3日停止處分出監。復於上開觀察勒戒、強
    制戒治執行完畢釋放後5年內，再因施用毒品案件，經本院
    於91、96、97年間以上開判決判處罪刑確定等情，有臺灣高
    等法院被告前案紀錄表1份在卷可憑，是依上開說明，被告
    於前述觀察勒戒、強制戒治執行完畢釋放後，再犯施用毒品
    罪，分別經法院判決有罪確定後，復犯本件施用毒品之犯行
    ，本件犯行距前揭觀察勒戒、強制戒治執行完畢釋放後雖逾
    5 年，惟核與毒品危害防制條例第20條第3項所定「5年後再
    犯」之立法意旨不符，揆諸上開說明，仍應予追訴、處罰。
  (四)核被告所為施用毒品海洛因之行為，係犯毒品危害防制條例
    第10條第1項之施用第一級毒品海洛因罪。其持有毒品海洛
    因之低度行為，為施用海洛因之高度行為所吸收，不另論罪
    。再被告有事實欄所載之前科紀錄，於99年5月24日縮刑期
    滿執行完畢，此有上開被告前案紀錄表在卷可考，其於受有
    期徒刑之刑之執行完畢後，5年以內故意再犯本件有期徒刑
    以上之罪，爰依刑法第47條第1項規定論以累犯，並加重其
    刑。又按對於未發覺之罪自首而受裁判者，得減輕其刑，刑
    法第62條前段定有明文。而所謂「發覺」，係指有偵查犯罪
    職權之公務員已知悉犯罪事實與犯罪之人而言，而所謂知悉
    ，固不以確知其為犯罪之人為必要，但必其犯罪事實，確實
    存在，且為該管公務員所確知，始屬相當。如犯罪事實並不
    存在而懷疑其已發生，或雖已發生，而為該管公務員所不知
    ，僅係推測其已發生而與事實巧合，均與已發覺之情形有別
    （最高法院75年臺上字第1634號判例參照）。查，本案被告
    於100年7月21日12時20 分許，為警在新北市○○區○○街
    19號前，因形跡可疑，為警盤查，被告即向該警員供出上開
    施用毒品犯行等情，業據被告於本院審理時供明在卷（見本
    院卷第25頁），亦有新北市政府警察局三重分局100年7月21
    日調查筆錄附卷可考（見偵卷第4至5頁），足認查獲之警員
    於發現被告當時，尚未掌握確切證據認定被告確有施用毒品
    犯行，則被告主動向警員供出施用毒品犯行之行為應符合刑
    法第62條前段自首之要件，是被告對於未發覺之犯罪自首而
    受裁判，應依刑法第62條前段之規定減輕其刑，並與前開刑
    之加重事由，依法先加後減之。爰審酌被告無視毒品可能對
    自身及家庭所造成之戕害，及對社會治安形成之潛在危險，
    屢犯施用毒品之罪，足見其戒絕毒癮之意志不堅，本不宜寬
    貸，惟念其犯後坦承犯行，態度良好，及施用毒品乃戕害自
    身健康，尚未直接危害他人等一切情狀，量處有期徒刑拾月
    ，以資懲儆。本院審酌上述各情，認量處上開之刑為妥適，
    公訴人求處有期徒刑1年，尚嫌過重，附此敘明。
  (五)末以，扣案之殘渣袋1個，經送驗後，固未驗出具海洛因成
    分，有交通部民用航空局醫務中心100年8月16日航藥鑑字第
    1004169號毒品鑑定書1紙在卷可考，惟此為被告所有用以盛
    裝海洛因使用，另扣案之注射針筒1支，亦屬被告所有，供
    本件施用毒品使用，業據被告於本院審理中供明（見本院卷
    第25頁），爰均依刑法第38條第1項第2款規定宣告沒收之。
三、本件上訴人即被告楊德貴不服原審判決，提起上訴，理由載
    稱略以：被告係自首，判處有期徒刑十月太重，應判處有期
    徒刑八月才合理，請從輕量刑，云云。惟按，被告無視毒品
    可能對自身及家庭所造成之戕害，及對社會治安形成之潛在
    危險，屢犯施用毒品之罪，足見其戒絕毒癮之意志不堅，本
    不宜寬貸，惟念其犯後坦承犯行，態度良好，及施用毒品乃
    戕害自身健康，尚未直接危害他人等一切情狀，而判處有期
    徒刑拾月，已據原判決理由詳予說明，核無不合，何況，原
    審檢察官係求處有期徒刑一年，參以被告屢犯毒品前科，不
    知改悔，原審已有從寬酌減。又按量刑之輕重，係屬事實審
    法院得依職權自由裁量之事項，苟於量刑時，已依行為人之
    責任為基礎，並斟酌刑法第57條各款所列情狀，而未逾越法
    定範圍，又未濫用其職權，即不得遽指為違法（最高法院99
    年台上字第189號判決意旨參照）。原審判決既已詳細記載
    認定被告犯罪之證據及理由，於量刑時，亦已依上揭規定，
    詳予說明，而量處上揭刑度，既未逾越法定刑度，又未濫用
    自由裁量之權限。原審判決自無何不當而構成應撤銷之事由
    可言。被告上訴意旨，執前陳詞，單純就科刑輕重而為爭執
    ，對於原審判決究有何具體事由，致判決不當或違法，無一
    語涉及，顯未依據卷內既有訴訟資料或提出新事證，指摘或
    表明原審判決有何採證認事、用法或量刑等足以影響判決本
    旨之不當或違法，或足以影響原判決，構成應撤銷之具體事
    由（最高法院97年度台上字第3037號判決意旨參照）。依前
    開最高法院等判決意旨，本件上訴不得執為合法之第二審上
    訴理由，其上訴違背法律上之程式，應予駁回，並不經言詞
    辯論為之。
據上論斷，依刑事訴訟法第367 條前段、第372 條，判決如主文
。
中    華    民    國   100    年    10    月    14    日
                  刑事第十四庭審判長法  官  陳志洋
                                    法  官  張惠立
                                    法  官  遲中慧
以上正本證明與原本無異。
如不服本判決，應於收受送達後10日內向本院提出上訴書狀，其
未敘述上訴之理由者並得於提起上訴後10日內向本院補提理由書
（均須按他造當事人之人數附繕本）「切勿逕送上級法院」。
                                    書記官  廖麗蓮
中    華    民    國   100    年    10    月    17    日
附錄本案論罪法條：
毒品危害防制條例第10條：
施用第一級毒品者，處6 月以上5 年以下有期徒刑。
施用第二級毒品者，處3 年以下有期徒刑。